【裁判字號】    98,交聲,376
【裁判日期】    980227
【裁判案由】    交管條例聲異
【裁判全文】
臺灣板橋地方法院交通事件裁定        98年度交聲字第376 號
原處分機關  交通部公路總局臺北區監理所
聲明異議人  甲○○
即受處分人
上列受處分人因違反道路交通管理處罰條例案件，對於交通部公
路總局臺北區監理所中華民國98年2 月11日所為之北監自裁字裁
40－CG0000000 號處分（原舉發通知單號：北縣警交字第CG0000
000 號），聲明異議，本院裁定如下：
    主  文
原處分撤銷。
    理  由
壹、程序方面
一、按道路交通管理處罰條例第87條第1 項係規定：受處分人不
    服第8 條主管機關所為之處罰，得於接到裁決之翌日起20日
    內向管轄地方法院聲明異議；又道路交通異議案件，當事人
    非居住於處罰機關所在之鄉、鎮、市（包括縣轄市、省轄市
    及院轄市）者，但居住於受理聲明異議案件法院之管轄區域
    者，依本標準第2 條第1 款中之地方法院在途期間欄所載日
    數扣除在途期間，法院訴訟當事人在途期間標準第4 條第1
    項第1 款第2 目亦規定甚明。此為交通異議事件之程序規定
    ，為聲明異議之合法要件，受處分人之聲明異議自須合於此
    項程序規定，法院始得受理為實體之審查。次按法院受理有
    關交通事件，準用刑事訴訟法之規定；刑事訴訟法規定之期
    間，其計算依民法規定，道路交通管理處罰條例第89條前段
    、刑事訴訟法第65條亦有明文。
二、查本件受處分人於民國（下同）97年3 月15日18時36分許，
    駕駛其所有之車號：9421－DP號自用小客貨車，在臺北縣三
    重市○○路與集成路口（中興橋下橋處），因「駕車行經有
    燈光號誌管制之交岔路口闖紅燈」此一違規，經臺北縣政府
    警察局員警以科學採證設備拍攝違規照片後，依道路交通管
    理處罰條例第53條第1 項規定，填製97年3 月21日臺北縣政
    府警察局北縣警交字第CG0000000 號舉發違反道路交通管理
    事件通知單（下稱舉發單）後附違規採證照片逕行舉發，並
    以受處分人經警製單逕行舉發時之住所地「臺北縣樹林市○
    ○街62號」一址為前開違規通知送達處所，然因未獲會晤應
    受送達之受處分人本人，亦無得受領文書之同居人、受僱人
    或接收郵件人員，嗣於97年3 月26日，將前揭違規通知文書
    寄存上址所轄之郵政機關，經10日即97年4 月5 日生合法送
    達效力。案經移送原處分機關即交通部公路總局臺北區監理
    所，由原處分機關於98年2 月11日，以異議人為警逕行舉發
    並受合法通知後迄未到案辦理，而逾越應到案期限60日以上
    ，依法裁處罰鍰新臺幣（下同）5400元，並以受處分人前開
    住所地「臺北縣樹林市○○街62號」一址為送達，此有首述
    舉發單、裁決書各1 份在卷可據。受處分人不服如上舉發違
    規，旋於原處分裁決後之98年2 月13日前往原處分機關提出
    本件聲明異議，亦有本院卷附聲明異議狀內經原處分機關蓋
    用之98年2 月13日收文章戳1 枚可查，可悉本案聲明異議提
    出日期確為98年2 月13日，是自形式上觀察，堪認受處分人
    於本件裁罰作成之98年2 月11日後，至遲於98年2 月13日即
    已收受本件裁決書；況受處分人亦自承：其於98年2 月13日
    即收悉前開交通裁罰文書（參本院卷附聲明異議狀意旨），
    是依上述，受處分人於98年2 月13日提出異議，顯然並未逾
    越旨揭20日之法定不變期間之規定。原處分機關固然未能一
    併提出本案裁決之送達證書以為受處分人業經合法送達之所
    據，惟受處分人既已於98年2 月13日為前開聲明異議之請求
    ，是本件交通異議於程序上仍應認屬合於法律上程式，本院
    自應為實質審理，合先敘明。
貳、實體方面
一、原處分以：受處分人甲○○於97年3 月15日18時36分許，駕
    駛其所有之車號：9421－DP號自用小客貨車，行經臺北縣三
    重市○○路與集成路口（中興橋下橋處），有「駕車行經有
    燈光管制之交岔路口闖紅燈」之違規，經臺北縣政府警察局
    員警以科學設備拍攝違規採證照片後，依道路交通管理處罰
    條例第53條第1 項規定，填製97年3 月21日北縣警交字第CG
    0000000 號舉發單併附違規照片逕行舉發，其上記載指定到
    案處所為原處分機關，應到案期限則係97年4 月20日前，而
    向已查明之受處分人車籍登記地址（與住所地同）「臺北縣
    樹林市○○街62號」為郵務送達，因未獲會晤應受送達之受
    處分人本人，亦無得受領上開舉發單文書之同居人、受僱人
    或接收郵件人員，97年3 月26日寄存於該址所轄之郵政機關
    為送達，嗣經10日即97年4 月5 日生有合法送達效力。前述
    交通違規案經移送原處分機關，因受處分人均未依限繳納罰
    鍰，亦未到案辦理，原處分機關依據舉發機關提出之本案逕
    行舉發相關舉發單、違規採證照片，以及交寄大宗掛號函件
    存根、送達證書等事證，認定受處分人確有前開違規行為，
    且就本案舉發違規受有合法通知送達，然迄未繳納罰鍰或到
    案辦理，故於98年2 月11日，以其未依限辦理且逾越應到案
    期限60日以上，依法裁處罰鍰5400元。
二、受處分人不服意旨則稱：伊並未收到任何紅單、照片，伊並
    未搬家，也未收到任何郵局招領通知單，直到98年2 月13日
    始收受裁決書，對於逾期之滯納金部分無法接受；況伊之前
    其他紅單均能正常收受，亦按時繳納，是本件紅單確實未受
    有通知，非蓄意不繳，請予以低罰等云云。
三、經查：
(一)、按汽車駕駛人，行經有燈光號誌管制之交岔路口闖紅燈者，
    處新臺幣1800元以上5400元以下罰鍰，並記違規點數3 點，
    道路交通管理處罰條例第53條第1 項、第63條第1 項第3 款
    分別定有明文。所謂闖紅燈，係指車輛面對圓形紅燈時，仍
    逕予穿越路口至銜接路段，不論左轉、直行或迴轉，均屬闖
    紅燈之行為。復依違反道路交通管理事件統一裁罰基準及處
    理細則第2 條規定：「（第1 項）處理違反道路交通管理事
    件之程序及統一裁罰基準依本細則之規定辦理。（第2 項）
    前項統一裁罰基準，如附件違反道路交通管理事件統一裁罰
    基準表。」；上揭統一裁罰基準表所定有關違反道路交通管
    理條例第53條第1 項闖紅燈之違規事件，就行為人所駕違規
    車輛係小型車者，其統一裁罰基準為：(1)、期限內繳納或到
    案聽候裁決者，裁處2700元；(2)、逾越應到案期限30日內，
    繳納罰鍰或到案聽候裁決者，裁處3600元；(3)、逾越應到案
    期限30日以上60日以內，繳納罰鍰或到案聽候裁決者，裁處
    4500元；(4)、逾越應到案期限60日以上，繳納罰鍰或逕行裁
    決處罰者，裁處5400元。
(二)、復按違反道路交通管理事件統一裁罰基準及處理細則第11條
    第1 項第4 款規定，逕行舉發之舉發違反道路交通管理事件
    通知單（下稱舉發單），應按「已查明之資料」填註車牌號
    碼、車輛種類、車主姓名及地址，並於通知單上方空白處加
    註逕行舉發之文字後，由舉發機關送達被通知人；又處理違
    反道路交通管理事件，有關文書送達之程序，依行政程序法
    之規定；送達由郵政機關送達者，以一般郵遞方式為之，以
    郵務人員為送達人，並準用依民事訴訟法施行法第3 條訂定
    之郵政機關送達訴訟文書實施辦法；送達，有不能向應受送
    達人之住居所、事務所、營業所或就業處所為之者，或有於
    應送達處所不獲會晤應受送達人時，不能將文書付與有辨別
    事理能力之同居人、受僱人或應送達處所之接收郵件人員之
    情形者，得將文書寄存送達地之地方自治或警察機關，並作
    送達通知書2 份，1 份黏貼於應受送達人住居所、事務所、
    營業所或其就業處所門首，另1 份交由鄰居轉交或置於該送
    達處所信箱或其他適當位置，以為送達。而由郵政機關為送
    達者，得將文書寄存於送達地之郵政機關。寄存機關自收受
    寄存文書之日起，應保存3 個月，此觀諸違反道路交通管理
    事件統一裁罰基準及處理細則第5 條、行政程序法第68條、
    第74條等規定亦有明文。再，民事訴訟文書之寄存送達，依
    民事訴訟法第138 條第2 項規定，自寄存之日起，經10日發
    生效力，此係因應受送達人未必能即時領取訴訟文書而知悉
    其內容，故特設此規定以保障其權益。行政程序法雖未如前
    述民事訴訟法增設第138 條第2 項規定，但基於保障應受送
    達人權益之同一理由，解釋上應認為有上開規定之類推適用
    （臺灣高等法院95年度交抗字第751 號裁定意旨參照）。
(三)、本案係由舉發機關即臺北縣政府警察局以科學設備取得證據
    資料，證明受處分人於97年3 月15日18時36分許，駕駛其所
    有之車號：9421－DP號自小客貨車，行經臺北縣三重市○○
    路與集成路口（中興橋下橋處），有「駕車行經有燈光號誌
    管制之交岔路口闖紅燈」之事實，為警逕行舉發如上交通違
    規，並按已查明之車籍資料，填記車牌號碼、車輛種類、車
    主姓名、登記車籍地即「臺北縣樹林市○○街62號」一址，
    且於舉發單上加註逕行舉發文字，暨載明受處分人應於97年
    4 月20日前至指定處所即原處分機關到案辦理等內容後，以
    汽車所有人即受處分人甲○○為被通知人，將舉發單併附採
    證照片交由郵政機關以掛號送達。前述應送達文書，因未獲
    會晤受處分人本人，亦無得受領該文書之同居人、受僱人或
    接受郵件人員，由郵政機關於97年3 月26日依行政程序法第
    74條規定寄存於應受送達處所所轄之郵政機關，並作送達通
    知書2 份，1 份黏貼於應受送達之受處分人門首，另一份置
    於應送達處所信箱或適當位置以為送達，經10日，97年4 月
    5 日發生送達效力。上揭情節，有舉發機關提出之舉發單、
    違規採證照片、逕行舉發違規案查詢列印資料、97年3 月21
    日中華民國郵政交寄大宗掛號函件存根、臺北縣政府警察局
    送達證書等均在卷足稽，堪認受處分人就旨開交通違規，已
    受有合法通知；且本件舉發違規之應到案期限係97年4 月20
    日前，受處分人並未有何難以遵期自行繳納罰鍰或到案聽候
    裁決之可能。
(四)、其次，參酌受處分人甲○○設籍在臺北縣樹林市○○街62號
    ，核其住所地與上揭舉發機關查明之受處分人車籍登記地址
    ，俱屬同一；又受處分人因有首述交通違規，經警拍攝違規
    照片後逕行填單舉發，嗣舉發機關依已查明之車籍資料，以
    受處分人為被通知人，將該舉發通知單併附採證照片交由郵
    政機關向受處分人應受送達之「臺北縣樹林市○○街62號」
    地址為郵務送達，未果，嗣依法寄存送達前址所轄之郵政機
    關，並生有合法送達效力，迄至原處分機關98年2 月11日作
    成本件裁罰，經郵務送達，98年2 月13日為受處分人本人收
    悉之時（依受處分人於聲明異議狀內所述）止，其間，受處
    分人均未有向交通監理機關或戶政管理機關為聲請變更車籍
    登記地、住所地舉措。況受處分人於98年2 月13日提出聲明
    異議時，亦記載其居住地址係「臺北縣樹林市○○街62號」
    ，有本院卷附異議狀首頁可憑，暨原處分機關所為本件交通
    裁決，有關受處分人住址欄與其應受送達處所，亦均記載為
    上址，且經其本人收受之，有該裁決書在卷足據，並為受處
    分人所是認，則受處分人於本案交通聲明異議事件，其居住
    處所確在前址，無訛。是據上述，堪認受處分人為警逕行填
    單舉發旨開交通違規行為，其車籍登記地與住所地址均在「
    臺北縣樹林市○○街62號」，並為其向交通監理機關陳報登
    記之收受相關車輛行政通知、裁罰文書之處所。準此，舉發
    機關依前揭規定，向已查明之受處分人車籍登記地址（同住
    所地）為本件舉發單之寄存送達，其逕行舉發程序自屬合法
    有效。
(五)、承繼前述，受處分人甲○○有首開交通違規事實，業據舉發
    機關提出舉發單、違規採證照片等在卷可證，且為受處分人
    所是認，僅辯稱略以：伊未收到紅單、照片，請予低罰云云
    。觀諸本件違規採證照片所示，舉發受處分人違規之地點，
    確係設有燈光管制號誌之交岔路口，且自受處分人駕駛車
    號：9421－DP號車輛之行向與其行駛車道以為觀察，可知受
    處分人面對該交岔路口之燈光號誌，係同時顯示禁止通行之
    圓形紅燈及表示可右轉通行之綠色箭頭燈號，而依道路交通
    標誌標線號誌設置規則第206 條第5 項第1 款規定，圓形紅
    燈亮起係表示車輛禁止通行，不得超越停止線或進入路口；
    此所謂通行，包括直行、左轉、右轉及迴轉（依箭頭綠燈允
    許行駛者除外），是受處分人駕車行經前開路口，遇紅燈，
    即應依該燈號指示停等，詎受處分人仍駕車以行車速度每小
    時6 公里之速度行進（參違規採證照片上之記載），足徵受
    處分人確有駕駛車號：9421－DP號自小客貨車，在如上時、
    地，違規闖越紅燈行駛之事實，甚明。復查，本案員警以科
    學設備拍攝受處分人旨述違規駕駛行為之採證照片後，依據
    該科學採證資料逕行填單舉發，核與原舉發單記載違規事實
    一致，且與卷內其他客觀證據並無齟齬，亦未有何違背一般
    經驗或論理法則之情形；受處分人則未提出證據證明本件交
    通違規有何虛捏事實違法舉發情事。準此，舉發機關依據科
    學採證取得之證據資料，認定受處分人有旨揭駕車闖越紅燈
    行駛之違規，予以填單舉發，其事證明確，堪信為真實。從
    而，受處分人確有於旨揭時、地，因駕車闖越紅燈行駛之違
    規，為警拍攝違規採證照片後逕行掣單舉發，並經舉發機關
    履踐逕行舉發之法定程序暨要式；至受處分人於受合法通知
    後，未依限自行繳納罰鍰，亦未遵期前往原處分機關到案辦
    理，並逾越應到案期限60日以上，其事證俱屬明確。是受處
    分人如上辯解陳詞，仍不足採信。
(六)、是依前旨，原處分機關稽之舉發機關所提事證，認定受處分
    人有首開違反道路交通管理處罰條例第53條第1 項規定之行
    為，且未依限辦理，而逾越應到案期限60日以上，固無疑義
    。惟按汽車駕駛人有違反第53條第1 項規定情形者，除依原
    條款處罰鍰外，並記違規點數3 點，道路交通管理處罰條例
    第63條第1 項第3 款已有明定，且為本院闡述如上(一)之說明
    ；本件受處分人確有首開違反道路交通管理處罰條例第53條
    第1 項「駕車行經有燈光號誌管制之交岔路口闖紅燈」此一
    違規事實，均詳如前述，然而，原處分機關僅依道路交通管
    理處罰條例第53條第1 項規定，以受處分人逾越應到案期限
    60日以上，裁處最高額罰鍰5400元，漏未依前揭規定並記違
    規點數3 點，已見有疏漏。綜上，原處分機關所為本件裁決
    ，既有前揭疵議，仍應由本院裁定將原處分撤銷，並由原處
    分機關依法另為妥適處理。
四、據上論斷，應依道路交通案件處理辦法第20條，裁定如主文
    。
中    華    民    國    98    年    2     月    27    日
                        交通法庭法  官  黎錦福
上列正本證明與原本無異。
如不服本裁定，應於裁定送達後5 日內敘明抗告理由，向本院提
出抗告狀。
                                書記官  蔡麗春
中    華    民    國    98    年    2     月    27    日


司法院資訊處製作；財團法人民間司法改革基金會備份。
